【裁判字號】    97,訴,368
【裁判日期】    970903
【裁判案由】    毒品危害防制條例
【裁判全文】
臺灣苗栗地方法院刑事判決               97年度訴字第368號
公  訴  人  臺灣苗栗地方法院檢察署檢察官
被      告  甲○○
指定辯護人  本院公設辯護人乙○○
上列被告因毒品危害防制條例案件，經檢察官提起公訴（97年度
偵字第2457號），本院判決如下：
    主  文
甲○○連續犯如附表二編號5 之1 所示之罪，累犯，處如附表二
編號5 之1 所示之刑；又犯如附表二編號1 至4 、5 之2 至13所
示之罪，均累犯，處如附表二編號1 至4 、5 之2 至13所示之刑
。應執行有期徒刑壹拾肆年；因販賣第二級毒品所得之新臺幣壹
拾捌萬參仟伍佰元沒收之，如全部或一部不能沒收時，以其財產
抵償之。未扣案如附表三所示之物沒收，如全部或一部不能沒收
，追徵其價額。
    事  實
一、甲○○曾於民國92年間，因竊盜案件，經法院判決有期徒刑
    4 月，甫於92年12月17日以易科罰金執行完畢（構成累犯）
    ，猶不知悔改。明知第二級毒品安非他命係管制之毒品，不
    得非法販賣，竟基於販賣安非他命以營利之意圖，先向不詳
    姓名年籍綽號「阿明」之成年男子（另由員警調查），以新
    臺幣（下同）2000元販入0.5 公克之安非他命後，先自行在
    其位於苗栗縣苗栗市○○路1401巷16號住處，分裝成每袋0.
    15公克不等之數量，再以500 元、1000元或2000元之價格，
    先後於附表所示之時、地，連續販賣（如附表一編號5之1所
    示）、販賣（附表一編號1 至4 、5 之2 至13）予如附表所
    示之徐國昌等13人（其等所涉施用安非他命部分，另由員警
    函送檢察官偵辦中），而取得如附表二所示之款項。迨於97
    年5 月22日，經檢察官指揮法務部調查局新竹市調查站、苗
    栗縣警察局苗栗分局員警，持本院核發之搜索票前往甲○○
    及如附表所示之徐國昌等人住處搜索，而查獲上情。
二、案經臺灣苗栗地方法院檢察署檢察官指揮法務部調查局新竹
    市調查站、苗栗縣警察局苗栗分局共同查辦後，報請臺灣苗
    栗地方法院檢察署檢察官偵查起訴。
    理  由
壹、程序部分：
    按刑事訴訟法第159 條之5 第1 項之規定：「被告以外之人
    於審判外之陳述，雖不符前4 條之規定，而經當事人於審判
    程序同意作為證據，法院審酌該言詞陳述或書面陳述作成時
    之情況，認為適當者，亦得為證據。」、同條第2 項之規定
    ：「當事人、代理人或辯護人於法院調查證據時，知有第15
    9 條第1 項不得為證據之情形，而未於言詞辯論終結前聲明
    異議者，視為有前項之同意。」。而被告、辯護人及檢察官
    於本院審理言詞辯論終結前，未對證人劉美琴、吳源棟（參
    96年度他字第700 號卷第11至15頁、第27至29頁）、宋蕙蘭
    、徐國昌、江家豪（參同上他卷第41至45頁、第54至58頁、
    第67至71頁）、林凱嵐、張慧萍、湯智理（參同上他卷第77
    至82頁、第101 至106 頁、第112 至115 頁）、彭哲君、羅
    國男（參同上他卷第123 至129 頁、第135 至139 頁）、徐
    振生、邱振源、林久齡（參97年度偵字第2457號卷第2 至6
    頁、第22至24頁、第41至44頁）等人於警詢時之陳述的證據
    能力表示異議。經本院審酌上開證人於警詢時之陳述，認無
    不適當之情形，揆諸上述規定，均得為證據。
貳、實體部分：
一、被告甲○○對於上述犯罪事實迭於偵查、審理時坦承不諱，
    核與證人即如附表一所示的徐國昌等13人證述的情節相符，
    且有被告與證人徐國昌等人通訊監察譯文在卷可憑，又有搜
    索票、通聯調閱查詢單、通訊監察書、搜索扣押筆錄、扣押
    物品目錄表、照片、全國刑案查註表附卷可憑，足見其自白
    與犯罪事實相符，其販賣第二級毒品犯行，洵堪認定。
二、按刑法業於94年2 月2 日大幅修正公布，並於95年7 月1 日
    施行，其第2 條規定：「行為後法律有變更者，適用行為時
    之法律。但行為後之法律有利於行為人者，適用最有利於行
    為人之法律。」改採從舊從輕原則。準此，行為後法律有變
    更者，應為「從舊從輕」之比較，針對刑法修正變更之部分
    ，自應就有利或不利於被告之一切相關情狀，綜其全部罪刑
    之結果而為比較，以定其應適用之法律，且一經定其應適用
    之法律後，即須整體適用之，除法有明文外，不得任意割裂
    適用。茲將相關規定比較如次：
  (一)被告行為後【指附表一編號5 之1 部分】，刑法第56條連續
    犯之規定，業於94年2 月2 日修正公布刪除，並於95年7 月
    1 日施行，則被告之犯行，因行為後新法業已刪除連續犯之
    規定，此刪除雖非犯罪構成要件之變更，但顯已影響行為人
    刑罰之法律效果，自屬法律有變更，依新法第2 條第1 項規
    定，比較新、舊法結果，仍應適用較有利於被告之行為時法
    律即舊法論以連續犯（最高法院95年第8 次刑事庭會議決議
    參照）。
  (二)修正前刑法第51條規定：「數罪併罰，分別宣告其罪之刑，
    依左列各款定其應執行者：」其中第5 款規定：「宣告多數
    有期徒刑者，於各刑中之最長期以上，各刑合併之刑期以下
    ，定其刑期。但不得逾20年。」修正後刑法第51條第5 款規
    定：「宣告多數有期徒刑者，於各刑中之最長期以上，各刑
    合併之刑期以下，定其刑期。但不得逾30年。」比較結果，
    修正後刑法並非較有利於行為人，依刑法第2 條第1 項前段
    之規定，仍應依修正前刑法，定其應執行之刑。又裁判確定
    前犯數罪，其中一罪在新法施行前，亦應依刑法第2 條第1
    項之規定，適用最有利於行為人之法律，最高法院95年第8
    次刑事庭會議決議闡述甚明。
  (三)修正後刑法第47條第1 項之規定：「受徒刑之執行完畢，或
    一部之執行而赦免後，五年以內故意再犯有期徒刑以上之罪
    者，為累犯，加重本刑至二分之一。」。而修正前刑法第47
    條原規定：「受徒刑之執行完畢，或受無期徒刑或有期徒刑
    一部之執行而赦免後，五年以內故意再犯有期徒刑以上之罪
    者，為累犯，加重本刑至二分之一。」，是新舊法之累犯要
    件，實有變動，新法之規定，對被告甲○○而言，並未較為
    有利，應適用修正前刑法第47條之規定，對其論以累犯（最
    高法院96年度台上字第377 號判決意旨參照）。
  (四)綜合前開新舊法比較結果，以修正前規定較有利於被告甲○
    ○，是應整體適用修正前相關規定。
三、核被告甲○○所為係犯毒品危害防制條例第4 條第2 項的販
    賣第二級毒品罪。被告於附表一編號5 之1 所示的時地，先
    後販賣第二級毒品安非他命予江家豪3 次，時間緊接，犯意
    相同，顯係基於概括犯意反覆為之，為修正前刑法第56條所
    規定連續犯，應論以1 罪，並就有期徒刑及併科罰金部分加
    重其刑（至法定刑無期徒刑部分，依法不得加重）。又被告
    有事實欄所示之前科素行，於事實欄所示之時間執行完畢，
    此有臺灣高等法院被告前案紀錄表1 份在卷可佐，其前案執
    行有期徒刑完畢後5 年內再故意犯如附表二所示之罪，均為
    累犯，附表二編號5 之1 部分，應依修正前刑法第47條之規
    定，就有期徒刑及併科罰金部分遞加重其刑（至法定刑無期
    徒刑部分，依法不得加重）；附表二編號1 至4 、5 之2 至
    13部分，應依刑法第47條第1 項之規定，就有期徒刑及併科
    罰金部分加重其刑（至法定刑無期徒刑部分，依法不得加重
    ）。爰審酌被告為年輕力壯四肢健全之人，竟不思以正當途
    徑賺取金錢供己生活所需，竟為獲得購買毒品吸食的資金，
    於附表一所示的時地，先後多次販賣第二級毒品予徐國昌等
    13人，危害社會之治安甚鉅。蓋購買毒品者，甚多因施用毒
    品之結果，無工作能力，且一般均無正當工作收入，若非尋
    求親友經濟奧援，常會藉竊盜、搶奪等行為或再將購入之毒
    品重新販出牟利，以資作購買毒品費用，是其惡性不可謂不
    重。復衡酌被告自始至終均坦承犯行，足見其犯後態度尚佳
    ，已有悔意。再斟酌其犯罪的動機、目的、手段、智識程度
    、犯罪所得183500元非屬少數，及所生損害非輕等一切情狀
    ，分別量處如主文所示之刑，並依修正前刑法第51條第5款
    定其應執行刑。至檢察官求處無期徒刑，但查被告販賣的毒
    品數量非巨，且坦承犯行，犯後態度尚佳等情，已如前述，
    因認檢察官的求刑稍嫌過重，略予調減，附此敘明。
四、沒收部分：
  (一)毒品危害防制條例第19條第1 項關於沒收之規定，固採義務
    沒收主義，凡犯同條例第4 條至第9 條、第12條、第13條或
    第14條第1 項、第2 項之罪者，其供犯罪所用之物或因犯罪
    所得之財物，均需諭知沒收。但該法條並未規定「不問屬於
    犯人與否」，均沒收之，自仍以屬於被告或共犯所有者為限
    ，始應予以沒收，此有最高法院92年度台上字第4391號判決
    要旨可考。
  (二)被告甲○○販賣毒品所得財物各如附表二所示，合計為1835
    00元，應依毒品危害防制條例第19條第1 項規定沒收之；扣
    案如附表三所示行動電話1 支（含SIM 卡1 片），係被告甲
    ○○所有，且供販賣第二級毒品之用，業據被告甲○○陳述
    屬實，應依毒品危害防制條例第19條第1 項之規定沒收之。
據上論斷，應依刑事訴訟法第299 條第1 項前段，毒品危害防制
條例第4 條第2 項、第19條第1 項，刑法第11條前段、第2 條第
1 項前段、修正前刑法第56條、修正前刑法第47條、刑法第47條
第1項、修正前刑法第51條第5 款，判決如主文。
本案經檢察官陳佞如到庭執行職務。
中    華    民    國    97    年    9     月    3     日
                     刑事第三庭審判長法 官  柳章峰
                                     法 官  羅貞元
                                     法 官  呂曾達
以上正本證明與原本無異。
如不服本判決，應於判決送達後10日內向本院提出上訴狀（應抄
附繕本），其未敘述上訴理由者，應於上訴期間屆滿後20日內補
提理由書狀於本院，上訴於臺灣高等法院臺中分院。告訴人或被
害人如對於本判決不服者，應具備理由請求檢察官上訴，其上訴
期間之計算係以檢察官收受判決正本之日期為準。
                                    書記官  許千士
中    華    民    國    97    年    9     月    4     日
附錄：
毒品危害防制條例第4條第2項。
毒品危害防制條例第4條
製造、運輸、販賣第一級毒品者，處死刑或無期徒刑；處無期徒
刑者，得併科新臺幣 1 千萬元以下罰金。
製造、運輸、販賣第二級毒品者，處無期徒刑或 7 年以上有期徒
刑，得併科新臺幣 7 百萬元以下罰金。
製造、運輸、販賣第三級毒品者，處 5 年以上有期徒刑，得併科
新臺幣 5 百萬元以下罰金。
製造、運輸、販賣第四級毒品者，處 3 年以上 10 年以下有期徒
刑，得併科新臺幣 3 百萬元以下罰金。
製造、運輸、販賣專供製造或施用毒品之器具者，處 1 年以上 7
年以下有期徒刑，得併科新臺幣 1 百萬元以下罰金。
前五項之未遂犯罰之。
 附表二
┌──┬────┬────┬───────────────────┐
│編號│犯罪事實│所犯法條│論處之罪及所宣告之刑                  │
├──┼────┼────┼───────────────────┤
│ 1  │如附表一│毒品危害│販賣第二級毒品，伍次，均累犯，各處有期│
│    │編號1 所│防制條例│徒刑柒年參月。因販賣第二級毒品所得計新│
│    │示      │第4 條第│臺幣參仟元沒收之，如全部或一部不能沒收│
│    │        │2項     │時，以其財產抵償之。未扣案如附表三所示│
│    │        │        │之物沒收，如全部或一部不能沒收，追徵其│
│    │        │        │價額。                                │
├──┼────┼────┼───────────────────┤
│ 2  │如附表一│同上    │販賣第二級毒品，柒次，均累犯，各處有期│
│    │編號2 所│        │徒刑柒年參月。因販賣第二級毒品所得之新│
│    │示      │        │臺幣捌仟元沒收之，如全部或一部不能沒收│
│    │        │        │時，以其財產抵償之。未扣案如附表三所示│
│    │        │        │之物沒收，如全部或一部不能沒收，追徵其│
│    │        │        │價額。                                │
├──┼────┼────┼───────────────────┤
│ 3  │如附表一│同上    │販賣第二級毒品，柒次，均累犯，各處有期│
│    │編號3 所│        │徒刑柒年參月。因販賣第二級毒品所得之新│
│    │示      │        │臺幣肆仟元沒收之，如全部或一部不能沒收│
│    │        │        │時，以其財產抵償之。未扣案如附表三所示│
│    │        │        │之物沒收，如全部或一部不能沒收，追徵其│
│    │        │        │價額。                                │
├──┼────┼────┼───────────────────┤
│ 4  │如附表一│同上    │販賣第二級毒品，伍拾次，均累犯，各處有│
│    │編號4 所│        │期徒刑柒年參月。因販賣第二級毒品所得之│
│    │示      │        │新臺幣伍萬元沒收之，如全部或一部不能沒│
│    │        │        │收時，以其財產抵償之。未扣案如附表三所│
│    │        │        │示之物沒收，如全部或一部不能沒收，追徵│
│    │        │        │其價額。                              │
├──┼────┼────┼───────────────────┤
│5 之│如附表一│同上    │販賣第二級毒品，累犯，處有期徒刑柒年陸│
│1   │編號5之1│        │月。因販賣第二級毒品所得之新臺幣參仟元│
│    │所示    │        │沒收之，如全部或一部不能沒收時，以其財│
│    │        │        │產抵償之。未扣案如附表三所示之物沒收，│
│    │        │        │如全部或一部不能沒收，追徵其價額。    │
├──┼────┼────┼───────────────────┤
│5 之│如附表一│同上    │販賣第二級毒品，貳拾貳次，均累犯，各處│
│2   │編號5 之│        │有期徒刑柒年參月。因販賣第二級毒品所得│
│    │2所示   │        │之新臺幣貳萬貳仟元沒收之，如全部或一部│
│    │        │        │不能沒收時，以其財產抵償之。未扣案如附│
│    │        │        │表三所示之物沒收，如全部或一部不能沒收│
│    │        │        │，追徵其價額。                        │
├──┼────┼────┼───────────────────┤
│6   │如附表一│同上    │販賣第二級毒品，拾次，均累犯，各處有期│
│    │編號6 所│        │徒刑柒年參月。因販賣第二級毒品所得之新│
│    │示      │        │臺幣壹萬元沒收之，如全部或一部不能沒收│
│    │        │        │時，以其財產抵償之。未扣案如附表三所示│
│    │        │        │之物沒收，如全部或一部不能沒收，追徵其│
│    │        │        │價額。                                │
├──┼────┼────┼───────────────────┤
│7   │如附表一│同上    │販賣第二級毒品，捌次，均累犯，各處有期│
│    │編號7 所│        │徒刑柒年參月。因販賣第二級毒品所得之新│
│    │示      │        │臺幣玖仟元沒收之，如全部或一部不能沒收│
│    │        │        │時，以其財產抵償之。未扣案如附表三所示│
│    │        │        │之物沒收，如全部或一部不能沒收，追徵其│
│    │        │        │價額。                                │
├──┼────┼────┼───────────────────┤
│8   │如附表一│同上    │販賣第二級毒品，拾次，均累犯，各處有期│
│    │編號8 所│        │徒刑柒年參月。因販賣第二級毒品所得之新│
│    │示      │        │臺幣壹萬元沒收之，如全部或一部不能沒收│
│    │        │        │時，以其財產抵償之。未扣案如附表三所示│
│    │        │        │之物沒收，如全部或一部不能沒收，追徵其│
│    │        │        │價額。                                │
├──┼────┼────┼───────────────────┤
│9   │如附表一│同上    │販賣第二級毒品，肆次，均累犯，各處有期│
│    │編號9 所│        │徒刑柒年參月。因販賣第二級毒品所得之新│
│    │示      │        │臺幣貳仟伍佰元沒收之，如全部或一部不能│
│    │        │        │沒收時，以其財產抵償之。未扣案如附表三│
│    │        │        │所示之物沒收，如全部或一部不能沒收，追│
│    │        │        │徵其價額。                            │
├──┼────┼────┼───────────────────┤
│10  │如附表一│同上    │販賣第二級毒品，貳拾貳次，均累犯，各處│
│    │編號10所│        │有期徒刑柒年參月。因販賣第二級毒品所得│
│    │示      │        │之新臺幣貳萬貳仟元沒收之，如全部或一部│
│    │        │        │不能沒收時，以其財產抵償之。未扣案如附│
│    │        │        │表三所示之物沒收，如全部或一部不能沒收│
│    │        │        │，追徵其價額。                        │
├──┼────┼────┼───────────────────┤
│11  │如附表一│同上    │販賣第二級毒品，參拾次，均累犯，各處有│
│    │編號11所│        │期徒刑柒年參月。因販賣第二級毒品所得之│
│    │示      │        │新臺幣壹萬伍仟元沒收之，如全部或一部不│
│    │        │        │能沒收時，以其財產抵償之。未扣案如附表│
│    │        │        │三所示之物沒收，如全部或一部不能沒收，│
│    │        │        │追徵其價額。                          │
├──┼────┼────┼───────────────────┤
│12  │如附表一│同上    │販賣第二級毒品，伍次，均累犯，各處有期│
│    │編號12所│        │徒刑柒年參月。因販賣第二級毒品所得之新│
│    │示      │        │臺幣伍仟元沒收之，如全部或一部不能沒收│
│    │        │        │時，以其財產抵償之。未扣案如附表三所示│
│    │        │        │之物沒收，如全部或一部不能沒收，追徵其│
│    │        │        │價額。                                │
├──┼────┼────┼───────────────────┤
│13  │如附表一│同上    │販賣第二級毒品，貳拾次，均累犯，各處有│
│    │編號13所│        │期徒刑柒年參月。因販賣第二級毒品所得之│
│    │示      │        │新臺幣貳萬元沒收之，如全部或一部不能沒│
│    │        │        │收時，以其財產抵償之。未扣案如附表三所│
│    │        │        │示之物沒收，如全部或一部不能沒收，追徵│
│    │        │        │其價額。                              │
└──┴────┴────┴───────────────────┘
附表三：門號0000000000號行動電話壹支（含ＳＩＭ卡1片）。


司法院資訊處製作；財團法人民間司法改革基金會備份。
